【裁判字號】    89,訴,741
【裁判日期】    900329
【裁判案由】    違反懲治走私條例等
【裁判全文】
臺灣基隆地方法院刑事判決                          八十九年度訴字第七四一號
    公  訴  人  臺灣基隆地方法院檢察署檢察官
    被      告  丙○○
右列被告因違反懲治走私條例等案件，經檢察官提起公訴（八十九年度偵字第四四二
六號），本院判決如左：
    主  文
丙○○共同私運管制物品進口逾公告數額，處有期徒刑柒月，緩刑年。
扣案之ＭＩＬＤＳＥＶＥＮ牌洋菸伍萬柒仟玖佰玖拾包沒收。
    事  實
一、丙○○係「滿泰八號」漁船船員，與該漁船船長乙○○（業經本院判處有期徒刑
    十月）、船員甲○○（另行審結）基於共同私運管制物品未稅洋菸進口之犯意聯
    絡，於民國八十九年十月十七日上午八時五十五分，自臺北縣萬里鄉龜吼港龜吼
    安檢站報關出港後，於同年月二十二日晚間七時三十分左右，在臺灣北部外海某
    處，自不詳船舶之不詳姓名人士接載私運已逾公告數額之管制物品MILDSEVEN 牌
    未稅洋菸共五萬七千九百九十包（完稅價格共計新台幣八十二萬三千四百五十八
    元），並於同年月二十三日上午七時二十分許，將上開未稅洋菸私運返回臺北縣
    瑪鍊漁港外海約Ｏ‧五海浬處之臺灣領海內，為行政院海岸巡防署海洋巡防總局
    第十六海巡隊警艇當場查獲，並扣得上開未稅洋菸共五萬七千九百九十包。
二、案經行政院海岸巡防署海洋巡防總局第十六海巡隊移送臺灣基隆地方法院檢察署
    檢察官偵查起訴。
    理  由
一、訊據被告丙○○，矢口否認右揭犯行，並辯稱：上開未稅洋菸係伊與船長乙○○
    、船員甲○○共同於八十九年十月二十二日晚間七時三十分左右，在臺北縣萬里
    鄉野柳外海約二海浬處，自海面上以鐵勾、漁網拾獲者，因當晚月色甚明，因而
    能夠撿獲較多之洋菸，非渠等私運進口云云。惟查，八十九年十月二十二日乃農
    曆九月二十五日，依一般天文常識判斷，當晚七時三十分許月亮根本尚未升空，
    且係下弦月，怎可能月色甚明？而被告於黑茫茫之大海中，如何能看清大海裏載
    浮載沉之洋菸？再者，滿泰八號漁船體積非小，船身亦有相當之高度，被告若立
    於船上以鐵勾勾取洋菸，勢必花費相當之力氣才能對抗洋流，將具有相當重量之
    洋菸勾至船上，斯時，經鐵勾勾取之未稅洋菸外包裝應有相當程度之破損或受潮
    現象，怎可能如現場查獲照片六張所示其外包裝均完好無缺且表面乾燥？更何況
    本件遭查獲之未稅洋菸數量高達二百三十餘箱（共計五萬七千九百九十包），若
    非經他船接駁，被告怎可能無端有此好運一次拾獲二百三十餘箱洋菸？被告所辯
    顯係事後圖卸刑責之詞，不足採信。又本件查獲之未貼專賣憑證洋菸完稅價格總
    額已達八十二萬三千四百五十八元，有臺灣省菸酒公賣局台北分局八十九年十一
    月二十八日八九公北局調字第四八五六號函在卷可按，顯已逾行政院公布「懲治
    走私條例公告管制物品項目及其數額」中丙項所定之十萬元管制數額，而被告私
    運上開逾公告數額之洋菸進入臺北縣瑪鍊漁港外海約Ｏ‧五海浬處始遭查獲，已
    在基線起算十二浬之領海範圍內，自屬既遂，是被告私運管制物品進口逾公告數
    額之事證已至為明確，犯行可堪認定。
二、核被告丙○○所為，係犯懲治走私條例第二條第一項之私運管制物品進口逾公告
    數額罪。被告丙○○與船長乙○○、船員甲○○以及前開不詳船舶上之不詳姓名
    人士間有犯意聯絡與行為分擔，均為共同正犯。爰審酌被告尚無不良前科，有本
    院被告全國前案紀錄表在卷可稽，本次因貪圖走私洋菸之不法利益而觸法，且私
    運之洋菸數量龐大，危害非微及其犯罪後態度等一切情狀，量處如主文第一項所
    示之刑，以示儆懲。末查，被告未曾受有期徒刑以上刑之宣告，有上開前案紀錄
    表在卷可稽，本次因貪圖不法利益而觸法，且身為受僱船員而聽命於船長行事，
    經此罪刑宣告當已知所警惕而無再犯之虞，本院認其前開所受宣告之刑以暫不執
    行為適當，爰併予宣告緩刑三年，以勵自新。扣案之未貼專賣憑證洋菸，係被告
    私運管制物品進口犯罪所用之物，應依刑法第三十八條第一項第二款之規定併予
    宣告沒收。
三、公訴意旨另以：被告私運上開未稅洋菸進入台灣地區之行為，另涉犯台灣省內菸
    酒專賣暫行條例第三十七條第五款之販賣或轉讓未貼專賣憑證之菸類罪嫌，並與
    其前述所犯私運管制物品進口罪間有方法結果之牽連關係，係裁判上一罪。惟查
    ，本件起訴書之犯罪事實欄僅表明被告私運未稅洋菸進口，並未敘明被告如何取
    得上開未稅洋菸？究係意圖販賣而買入？或係經轉讓無償取得？顯與台灣省內菸
    酒專賣暫行條例第三十七條第五款之販賣或轉讓未貼專賣憑證洋菸之犯罪構成要
    件並不相當，且公訴人就其究竟係起訴被告「販賣」抑係「轉讓」犯行，全未說
    明，其犯罪事實之記載，實嫌含混。而被告自始否認係意圖營利而販入未貼專賣
    憑證洋菸，本件復查無其他積極證據足證被告係意圖營利而販入未貼專賣憑證洋
    菸並私運進入台灣地區伺機販賣牟利，惟公訴人既認被告此部分行為與其前述私
    運管制物品進口罪部分有方法結果之牽連關係，則依審判不可分之原則，自無庸
    另就此部分為無罪之諭知，附此敘明。
據上論斷，應依刑事訴訟法第二百九十九條第一項前段，懲治走私條例第二條第一項
、第十一條，刑法第二十八條、第七十四條第一款、第三十八條第一項第二款，判決
如主文。
本案經檢察官黃士元到庭執行職務。
中      華      民      國     九十     年      三      月    二十九    日
                                    臺灣基隆地方法院刑事第三庭
                                            法  官  蔡 佳 玲
右正本證明與原本無異。
對於本件判決如有不服，應於收受送達後十日內，向本院提出上訴書狀，上訴於臺灣
高等法院，並按他造當事人之人數附具繕本。
                                            書記官  湯 惠 芳
中      華      民      國     九十     年      四      月      三      日
附錄論罪法條
懲治走私條例第二條第一項：
私運管制物品進口、出口逾公告數額者，處七年以下有期徒刑，得併科新台幣二十萬
元以下罰金。


司法院資訊處製作；財團法人民間司法改革基金會備份。
